# 求助陈版主有关《计学撮要 2015 》例题

提问人：chenyiwei 时间：2016-01-12 01:08:40
因为此处是同一控制下合并，因此不考虑对价的公允价值，发行股份作为合并对价时，按增发股份的面值计入合并对价的账面价值中。
根据《企业会计准则第 2 号——长期股权投资（ 2014 年修订）》第五条：“合并方以发行权益性证券作为合并对价的，应当在合并日按照被合并方所有者权益在最终控制方合并财务报表中的账面价值的份额作为长期股权投资的初始投资成本。按照发行股份的面值总额作为股本，长期股权投资初始投资成本与所发行股份面值总额之间的差额，应当调整资本公积；资本公积不足冲减的，调整留存收益”。 所以虽然最终结果相同，但按书中这种算法更符合准则原意。

回答人：chenyiwei
因为此处是同一控制下合并，因此不考虑对价的公允价值，发行股份作为合并对价时，按增发股份的面值计入合并对价的账面价值中。
根据《企业会计准则第 2 号——长期股权投资（ 2014 年修订）》第五条：“合并方以发行权益性证券作为合并对价的，应当在合并日按照被合并方所有者权益在最终控制方合并财务报表中的账面价值的份额作为长期股权投资的初始投资成本。按照发行股份的面值总额作为股本，长期股权投资初始投资成本与所发行股份面值总额之间的差额，应当调整资本公积；资本公积不足冲减的，调整留存收益”。 所以虽然最终结果相同，但按书中这种算法更符合准则原意。

提问人：我爱新视野 时间：2016-12-31 22:00:31
问题 3-1-5（以无形资产出资设立子公司及后续处置部分股权丧失控制权的处理） 问题： 如下文“背景”部分所述，以无形资产出资设立子公司，后续处置部分该子公司股权导致丧失对其控制权，这两项交易分别如何进行账务处理？ 背景： A公司于 2011 年 1 月 1 日与B公司、C公司分别以技术和现金出资，设立D公司，D公司注册资本为 1 亿元。A公司技术出资（在A公司的原账面价值为零）按评估值 4000 万元作价，占40%股权；B公司、C公司均以现金出资，各占30%股权。D公司董事会成员五名，A公司占 3 名，且A公司控制了D公司生产经营所需的关键技术，因此认定为A公司对D公司具有实质控制权。A公司作为出资的该项无形资产在D公司的摊销年限为 10 年。A公司在 2011 年度编制合并报表时，对其以非货币性资产评估增值后出资设立子公司的事项，合并抵销分录如下： 借：实收资本 4000 万 贷：无形资产 3600 万 管理费用 400 万 1 、 2011 年末合并报表层面对该子公司的“归属母公司股东的权益”和“少数股东权益”金额的确定问题。 假设在 2011 年内，除了该无形资产摊销导致的损益影响外，D公司无其他损益项目或其他综合收益性质的项目，即期末其个别报表层面净资产为 9600 万元（各方出资额合计 10000 万元－无形资产摊销 400 万元），则抵销该项无形资产影响后的调整后D公司净资产为 6000 万元（与少数股东的货币出资额相等），按股权比例计算，归属母公司股东的净资产为2400 万元（40%），少数股东权益为 3600 万元（60%）。少数股东缴付出资 6000 万元，但在合并报表层面仅享有 3600 万元的少数股东权益，其中的差额 2400 万元作为少数股东向母公司的一项利益让渡，在合并报表层面体现为一项资本公积。 请问老师归属母公司股东的净资产计算时，为什么要扣无形资产摊销 400 万元和无形资产 3600 （实际是扣减母公司的投资款 4000 万），没有搞明白？

回答人：chenyiwei
在合并报表层面，因为该无形资产的原账面价值为零，所以在内部交易抵销后未导致合并报表层面子公司净资产增加，所以只能按合并报表层面增加的净资产（等于少数股东现金出资额）按比例在母公司和少数股东之间分配，由此计算出合并报表层面与该子公司相关的少数股东权益金额。

提问人：我爱新视野 时间：2017-01-01 22:11:09
问题 3-1-6（以非货币性资产投资设立全资子公司时，非货币性资产评估增值的处理） 问题： 以非货币性资产投资设立全资子公司时，非货币性资产评估增值如何处理？ 背景： A公司在 2011 年投资新设了B公司，持股比例100%。首次投资在 2011 年 6 月，以货币形式投入 1000 万元并计入长期股权投资；第二次投资在 2011 年 12 月，以自有固定资产、土地的评估价值作价投资。 解答： 公司投资设立全资子公司，以及以非货币性资产作为出资对全资子公司增资，不改变母公司所能控制的经济资源及其风险和报酬特征，因此不符合《企业会计准则第 20 号——企业合并》及其应用指南和讲解对“企业合并”的定义，即“取得对业务的控制权”，因而不属于企业合并，投资方个别报表层面的会计处理应适用《企业会计准则第 7 号--非货币性资产交换》，即以用作出资的非货币性资产（本案例中为自有的固定资产、土地使用权等）换取了一项长期股权投资。 问题 3-1-7（以分公司净资产出资设立子公司的处理） 问题： A公司以其分公司净资产出资设立C公司， C公司对接受的资产是否可以以评估值入账？ A 公司长期股权投资成本如何确认？投资成本与分公司账面净资产之间的差额部分应计入投资收益还是营业外收入？ 背景： A 公司与 B 研究院拟共同出资设立有限公司 C 公司，其中 A 公司以其 D 分公司净资产出资，出资比例 51%；B 研究院以货币资金出资，出资比例 49%。 1 、如果新公司是 A 公司的子公司 （ 1 ）新公司个别报表层面的处理 新公司取得 D 分公司的净资产，且这部分资产、负债构成《企业会计准则第 20 号——企业合并》及其应用指南、讲解所指的“业务”，因此构成一项同一控制下的企业合并。新公司对取得 D 分公司的各项资产、负债按照原账面价值入账，按协议、章程约定的新公司注册资本金额贷记实收资本，差额调整资本公积。 老师，我没有搞明白第一个案例，母子公司行为不属于企业合并，第二个案例却构成一项同一控制下的企业合并？我理解二个案例中母子公司行为均不属于企业合并，不知老师如何理解？

回答人：chenyiwei
对子公司而言，问题3-1-6中投入的资产不构成业务，因此不属于企业合并；问题3-1-7中投入子公司的资产构成业务，因此问题3-1-7对子公司而言属于企业合并。

提问人：我爱新视野 时间：2017-01-02 11:09:13
多谢了，老师您的意思是属于企业合并，首先需要构成业务，是这样理解吗？

回答人：chenyiwei
是。见《企业会计准则讲解（ 2010 ）》P309。

提问人：呼叫帮助 时间：2017-01-03 17:05:40
我理解改制前后均是同一控制，所以将评估增值部分予以重回。

回答人：chenyiwei
可以这样理解。即改制是法人行为，因此评估调账只适用于被改制的法人自身，不适用于其子公司。其子公司的组织形式未发生变化，因此其子公司的资产、负债的计量基础在合并报表层面保持不变。